【裁判字號】    90,訴緝,134
【裁判日期】    901023
【裁判案由】    毒品危害防制條例
【裁判全文】
臺灣板橋地方法院刑事判決                          九十年度訴緝字第一三四號
    公  訴  人  臺灣板橋地方法院檢察署檢察官
    被      告  甲○○
右列被告因違反毒品危害防制條例案件，經檢察官提起公訴（八十九年度偵字第二四
八三號），本院判決如左：
    主  文
甲○○無罪。
    理  由
一、公訴意旨略以：被告甲○○基於轉讓第二級毒品安非他命之犯意，於民國八十九
    年一月二十四日凌晨二時三十分許，在台北縣三重市○○路○段八十三巷巷口，
    轉讓第二級毒品安非他命二公克予蔡明道（已審結）時為警查獲，並扣得被告所
    有之安非他命二公克，因認被告涉犯毒品危害防制條例第八條第二項之轉讓第二
    級毒品罪嫌。
二、按犯罪事實應依證據認定之，無證據不得推定其犯罪事實；又不能證明被告犯罪
    者，應諭知無罪之判決，刑事訴訟法第一百五十四條、第三百零一條第一項分別
    定有明文。次按事實之認定應憑證據，如未能發現相當證據，或證據不足以證明
    ，自不能以推測或擬制之方法，以為裁判基礎；又認定不利於被告之事實，須依
    積極證據，苟積極證據不足為不利於被告事實之認定時，即應為有利於被告之認
    定，更不必有何有利之證據，最高法院著有四十年台上字第八六號、三十年上字
    第八一六號判例可稽。又認定事實所憑之證據，其為訴訟上之證明，須於通常一
    般之人均不致有所懷疑，而得確信其為真實之程度者，始得據為有罪之認定，倘
    其證明尚未達到此一程度，而有合理之懷疑存在時，尚難為有罪認定之基礎，亦
    有最高法院七十六年台上字第四九八六號判例可資參照。
三、公訴人認被告甲○○涉犯轉讓第二級毒品罪嫌，無非係以同案蔡明道於警訊時之
    指述，為其主要論據。訊據被告甲○○始終堅詞否認有轉讓第二級毒品之犯行，
    並辯稱：蔡明道打電話給伊時，並未說要向伊拿安非他命，只是說在伊家樓下等
    伊，而伊當時正好由友人周易開車載送返家，即遭埋伏之警員逮捕等語。
四、經查：
  （一）同案蔡明道雖於八十九年一月二十四日警訊時供稱：「（問：你今日打行動
        電話0000000000與甲○○聯絡係要以多少價格購入多少安非他命
        ？）以新台幣二千元購入二公克。」等語（見偵卷第三十六頁背面），惟於
        九十年七月三日本院訊問時改稱：「（問：你被警方查獲後，是否配合警方
        釣甲○○出來？）是的。因為警方表示他們從陳雅芳那裡得知甲○○事情，
        我帶警方到李的住處附近，再用電話約李出來，我在電話中跟李說我需要安
        非他命，請他弄一些給我，並沒有表示要用多少錢跟他買多少的安非他命，
        並約他出來見面，等了很久他出來就被警方抓到。」等語，復於九十年七月
        十三日本院訊問時陳稱：「（問：甲○○有無販賣安或提供安給你？）沒有
        。」等語，由上可知，蔡明道就如何以電話商請被告提供安非他命乙節，前
        後供述不一，已難憑信；況且被告甲○○從未販賣或提供安非他命予蔡明道
        ，已據蔡明道於本院審理時供明甚詳；而蔡明道係應警方要求，配合警方辦
        案，以電話與被告甲○○聯絡，縱使蔡明道於電話中已明確表示欲向甲○○
        以二千元購買安非他命二公克，惟此屬於學理上所稱之「陷害教唆」，蔡明
        道與甲○○間並無真正買賣或轉讓毒品之合意，且警方亦未查獲被告甲○○
        持有任何安非他命，復查無其他積極證據足資證明被告甲○○持有第二級毒
        品安非他命，被告甲○○自不構成毒品危害防制條例第八條第二項之轉讓第
        二級毒品罪。
  （二）證人周易於警訊時證稱：「（問：你被警方查獲時，為何會以該車載他至該
        處？）因他（指甲○○）說要回家，叫我載他回家。（你於何時何地與他碰
        面？）我是於八十九年元月二十三日二十三時許在該處載他到台北市○○路
        一帶，他叫我在車上等，他去找朋友，大約二個多鐘頭後，他又上車叫我載
        他回到三重市○○路○段八三巷口．．．（問：查獲時你在車上，甲○○有
        無告訴你他要去那裡？）他說他要回家，然後就下車。（問：你是否知道甲
        ○○與蔡明道約在該處交易毒品？）不知道。」等語，益證被告辯稱：蔡明
        道打電話給伊時，並未說要向伊拿安非他命，只是說在伊家樓下等伊，而伊
        當時正好由友人周易騎車載送返家，即遭埋伏之警員逮捕等語應非子虛；公
        人認周易於警訊時已指述被告甲○○有轉讓安非他命予蔡明道云云，顯有違
        誤。
  （三）被告甲○○雖於警訊時供稱：「（問：警方查獲時，你身上為何沒有安非他
        命？藏於何處？）我並無安非他命。他（指蔡明道）要向我買二公克安非他
        命，我是想先向他拿錢後再去向一綽號『小牛』之男子購買後才拿給他」等
        語（見偵卷第三十八頁），惟被告甲○○既尚未著手購買或轉讓安非他命之
        行為，其單純承諾為蔡明道購買安非他命，並不構成犯罪。公訴人認被告甲
        ○○於警訊時已坦承轉讓安非他命二公克予蔡明道云云，亦有誤會。
  （四）警方查獲被告甲○○及其友人周易時，並未扣得任何安非他命，被告甲○○
        亦未曾轉讓安非他命予蔡明道，然起訴書竟記載警方扣得甲○○所有之安非
        他命二公克云云，實屬無稽。
  （五）至於警方於同日查獲之黃淑梅、葉仁琛、池輝峰等人於偵審中之供詞，僅係
        指訴同案蔡永隆曾轉讓安非他命與其等施用，均與被告甲○○無關，併予敘
        明。
五、綜上所述，被告甲○○所辯尚堪採信，公訴人僅憑蔡明道於警訊時之陳述即認定
    被告有轉讓安非他命之犯行，實嫌速斷，復查無其他積極證據足資證明被告有公
    訴人所指之犯行，依上開說明，本案不能證明被告犯罪，自應諭知被告無罪之判
    決。
據上論斷，應依刑事訴訟法第三百零一條第一項，判決如主文。
本案經檢察官余若凡到庭執行職務。
中      華      民      國      九十    年      十      月    二十三    日
                                      臺灣板橋地方法院刑事第三庭
                                          法  官  樊  季  康
右正本證明與原本無異。
如不服本判決，應於判決送達後十日內，向本院提出上訴狀。
                                          書記官  馬  秀  芳
中      華      民      國      九十    年      十      月    二十六    日


司法院資訊處製作；財團法人民間司法改革基金會備份。
